臺灣臺北地方法院民事判決　九十一年度勞簡上字第十七號
　　上　訴　人　榮民工程股份有限公司
　　法定代理人　甲○○
　　被上訴　人　乙○○
右當事人間給付資遺費事件，上訴人對於中華民國九十一年四月十一日本院九十年度
北勞簡字第一三四號第一審判決不服提起上訴，本院判決如左：
    主    文
原判決關於命「上訴人給付被上訴人新台幣參拾萬陸仟伍佰柒拾伍元，其中新台幣貳
拾陸萬零伍佰捌拾玖元自民國八十七年十一月一日起至清償日止，其餘新台幣肆萬伍
仟玖佰捌拾陸元自民國八十八年二月六日起至清償日止，均按年息百分之五計算之利
息」部分，暨除確定部分外訴訟費用之裁判均廢棄。
右開廢棄部分，被上訴人在第一審之訴駁回。
第一審（除確定部分外）及第二審訴訟費用由被上訴人負擔。
    事    實
甲、上訴人方面：
一、聲明：如主文第一項、第二項所示。
二、陳述：除與原判決記載相同者，予以引用外，補稱：
（一）兩造之僱傭契約係約定以「隧道工程結束日」為契約終止日，本件應以被上訴
      人最後任職之「二高隧道施工處」裁撤日為工程結束日：
      按原審判決以：「兩造既約定『隧道工程結束日』為契約終止日，自應以「工
      程』實際完工日為結束日，與『機關單位』之裁撤無關，被告抗辯應以『二高
      隧道施工處』被裁撤日即八十七年十一月一日為工程結束日，應無可採。系爭
      隧道工程於八十六年三月十三日正式完工....則兩造之僱傭契約應於八十六年
      三月十三日終止....原告自八十六年三月十三日起至八十七年十一月一日止之
      僱傭關係，依勞動基準法第十條之規定，為原契約之延續，自應依原勞工契約
      定雙方之權利義務」為由，而認上訴人應給付被上訴人資遣費及年終獎金云云
      ；然查：
    １「解釋意思表示，應探求當事人真意，不得拘泥於所用之辭句。」民法第九十
      八條定有明文。又，解釋當事人之契約，應以當事人立約當時之真意為準，又
      真意何在，又應以過去事實及其他一切證據資料為斷定之標準，不能拘泥文字
      致失真意，最高法院十九年上字第二八號、十九年上字第五十八號、十九年上
      字第四五三號，及三十九年台上字第一○五三號判例著有明文，且按解釋契約
      不得違背法令或有悖於論理法則或經驗法則，否則得認其解釋為不當，亦有最
      高法院八十三年台上字第二一一八號判例要旨足資參酌。
    ２按本件上訴人係因二高隧道工程之需要，而僱傭被上訴人，系爭工程雖於八十
      六年三月經業主完成驗收，惟系爭工程金額高達新台幣（下同）三十六億元，
      所涉工作範圍不僅包括工程地點現場之施作，尚有諸多文書、行政、人事、會
      計、求償等事項亦屬系爭工程範圍。是故，系爭契約所定之「工程結束日」並
      非以「工地現場施作完工日」為認定標準，而應依各該契約之勞工所擔任工作
      之性質以定。
    ３又按上訴人係基於「二高隧道工程文書作業之需求」，與被上訴人就上開特定
      性工作簽訂定期契約，並約定以工程結束日為系爭契約之終期。依上說明，兩
      造僱傭契約所指「工程結束日」真意為何，自應綜合考量系爭工程各項工作性
      質及需要，及被上訴人所擔任之工作等因素，始與經驗法則無違。
    ４而查，被上訴人於簽訂系爭契約後至契約期滿自動終止前，係任職於上訴人之
      二高隧道施工處，擔任勤務工之工作，主要負責處理二高隧道工程之各項相關
      文書繕打及行政事務，被上訴人就此並不爭執，上開事實亦有上訴人歷次以「
      二高隧道施工處」之名義發出之調派服務單位通知單可證。
    ５上訴人二高隧道工程現場施工部分雖於八十六年三月間完成，惟就系爭工程之
      文書、行政、人事、會計等工作則至八十七年十月間才陸續結束，上訴人並於
      八十七年十一月一日方始裁撤二高隧道施工處及所屬各單位  (詳原審被證四
      號) 。準此，參酌前揭民法第九十八條之規定及最高法院判例意旨，被上訴人
      在職「二高隧道施工處」期間所擔任者既屬文書工作之性質，則系爭僱傭契約
      中所稱「工程結束日」，自應係指被上訴人所任職之相關文書工作結束之日，
      意即「二高隧道施工處」裁撤之日。
    ６更且，被上訴人亦自承其於上訴人公司期間之工作內容包括：
      (1)擔任「二高隧道施工處」木柵隊之文書處理及勤務工作；
      (2)嗣於八十五年隧道貫通後，則調至二高隧道施工處之人事室，但工作內容仍
        係「二高隧道施工處」之考勤管理、加班費計算等文書作業；
      (3)後又調至規劃組（仍係屬於二高隧道施工處之單位），負責繕打「二高隧道
        工程竣工書」。
      綜觀被上訴人前揭工作內容，均與二高隧道施工處之文書工作相關，故系爭隧
      道工程之眾多文書工作確實無法於工地現場完工時點，立即結束，此一客觀事
      實，被上訴人亦知之甚詳。
    ７惟原審竟將與被上訴人所擔任工作性質全然無涉之工地現場完工日作為「工程
      結束日」，並認定系爭契約於八十六年三月間工地現場完工時，即已終止，完
      全未予考量上訴人是擔任文書工作之事實，顯有違經驗法則，亦與兩造間簽訂
      系爭契約時之真意不符，實有不當。
    ８至於被上訴人雖辯稱原受僱於上訴人之謝維書，於與上訴人之另案訴訟中，鈞
      院亦係以工程完工日作為契約終期云云；惟查：
      (1)謝維書乙案，八十六年度勞上字第四十號判決中已明載：「系爭契約所謂『
        工程結束』，應依工程性質及需要，勞工所擔任之工作等因素綜合考量，如
        各項工作依序逐漸結束，勢必陸續停止僱用已完成工作部分之勞工。非謂需
        俟工程全部結束，始得終止已無適任工作之人員。」該判決並據此認定上訴
        人與謝維書之定期工作契約書終止日為八十五年三月，即謝員所擔任工作確
        已結束之時間。
      (2)依上說明，謝維書案之判決，亦非係以二高隧道竣工日，即八十六年三月十
        三日為完工日，而係依謝員實際擔任工作之狀況為定，準此，被上訴人所辯
        ，容有誤解。
    ９綜上，兩造系爭契約應依被上訴人實際擔任之工作性質考量「工程結束」日之
      時點，並應以八十七年十一月一日，即二高隧道施工裁撤之日為契約之終期。
      而被上訴人是因定期契約期滿自動終止而離職，依法自無權請求資遣費及年終
      獎金。惟查，原審未予審酌上開情事，率以工程現場施作實施完工日為工程結
      束日，未詳予探求當事人真意，亦有悖經驗法則，其認事用法內容有違誤，應
      予撤銷。
（二）對被上訴人答辯之陳述：
      被上訴人亦知悉「二高隧道施工處」裁撤日即為工程結束日：
    １查被上訴人於系爭契約期滿前，早已知悉系爭契約所載之「工程結束日」究係
      何指，此由被上訴人於八十七年九月一日，提出予上訴人公司之「報告」內明
      載：「本公司二高隧道施工處勤務工乙○○.... 於八十年十月一日僱用迄今
      ....  惟當時簽了一份定期勞動工契約書.... 如今工程結束，如果被裁撤，
      因簽了該契約而無法得到應有的遣散費，實為不合情理....」等語，可知。被
      上訴人不但知悉其任職之二高隧道施工處即將遭裁撤（上訴人係於八十七年九
      月二十二日，以書面通知被上訴人於同年十一月一日契約期滿終止僱傭關係）
      ，被上訴人亦認為該處係因工程結束而裁撤，且對於依系爭契約規定，被上訴
      人將因契約期滿而依法、依約不能領取資遣費等情，均知之甚詳。
    ２依上說明，被上訴人所認知系爭契約之終期「工程結束日」即「二高隧道施工
      處裁撤日」，與上訴人所主張之工程結束日並無不同。被上訴人雖認為系爭契
      約不能領取資遣費之規定，不合情理，惟此係定期契約之性質所致，與上訴人
      及被上訴人均以「二高隧道施工處裁撤日」作為系爭契約終期之「工程結束日
      」，並無影響。
    ３至於被上訴人於臨訟時，改稱「工程結束日」為八十六年間工地現場完工日期
      云云；惟查，被上訴人並非工地現場實際施作人員，且被上訴人之文書工作亦
      與工地現場施作完工與否全然無涉，被上訴人臨訟所為主張，顯與真意不符，
      實不足採。
（三）上訴人非依勞動基準法第十一條規定預告終止勞動契約，故被上訴人不得依同
      法請求資遣費：
      被上訴人雖推斷上訴人係根據勞動基準法第十一條第四款之規定，預告被上訴
      人終止勞動契約云云；然查，
    １隧道工程之相關文書、行政作業結束，並非勞動基準法第十一條第四款所稱「
      業務性質變更」，故自不適用該款規定。
    ２按雇主僅有於依勞動基準法第十一條之規定預告終止勞動契約時，始應依同法
      第十七條給付資遣費。惟誠如前述，上訴人因定期工契約書終期屆至而終止與
      被上訴人之勞動契約，此既非係勞動基準法第十一條所定事由之終止，則上訴
      人自無依同法給付被上訴人資遣費之義務。
（四）退步而言，縱認系爭工程之結束日為八十六年三月，嗣後上訴人與被上訴人間
      係原契約之繼續履行；惟被上訴人依法、依約仍不得請領資遣費：
    １按依上訴人與被上訴人之定期勞動工契約書第九條第四項約定：「因前述第二
      項第三兩項規定而終止本契約者，乙方（即被上訴人）不得向甲方請求加發預
      告期間工資及資遣費，因本契約期滿離職者亦同。」。
    ２設若被上訴人主張工程結束日為八十六年三月，而嗣後兩造間之勞動契約係原
      契約之繼續履行；惟查，因上訴人仍在二高隧道工程之文書作業所須繼續僱用
      被上訴人，而被上訴人亦知悉該客觀事實，則兩造繼續履行之原契約仍不失其
      特定性工作之性質，而應為「特定性工作之定期契約」，且該繼續履行之契約
      的終期應為可確定到來之「二高隧道工程各相關文書工作結束日」。
    ３準此，上訴人於八十七年九月間因二高隧道文書工作已將全部結束，而通知被
      上訴人兩造間之勞動契約已因終期屆至、契約期滿而終止時，仍有兩造之定期
      工契約書第九條第四款末段約定之適用。亦即，被上訴人係因契約期滿離職時
      ，即不得向上訴人請求資遣費。此亦符合勞基法第十八條第二款之規定。縱被
      上訴人認為不合情理，惟此乃適用法規之當然結果，不容被上訴人再為異議。
    ４至於原審認定上訴人是依定期工契約書第九條第一項︵甲方於乙方工作地點所
      承辦之工作一部或全部減少或終止」，終止與被上訴人之勞動契約，並依同契
      約書第九條第四項之反面解釋，認定被上訴人得向上訴人請求給付資遣費等節
      ，顯與前述兩造間主觀意思及客觀之實情均有不符，容有誤解。
（五）又按被上訴人雖提出八十七年七月至十月之所得扣繳憑單，並據此主張其早在
      二高隧道工程結束小組內工作云云；然查，上開扣繳憑單是於八十八年間，始
      由上訴人公司寄發（一般所得扣繳憑單，均係於次年度寄發），當時上訴人公
      司內部已無「二高隧道施工處」，故不得不以八十七年十一月一日以後成立之
      「二高隧道工程結束小組」名義寄發處理。（按：此小組係專門從事求償工作
      ，與文書作業無關，此由小組成員均為工程司之專業人員可證，且被上訴人於
      八十七年十一月一四因系爭契約期滿終止離職，其從未在上訴人於同日成立之
      前揭結束小組內工作，是故，被上訴人所提憑單尚不足證明其主張。
（六）再退萬步言，縱認上訴人應給付資遣費（上訴人否認之），被上訴人之計算亦
      有誤：
      被上訴人提出之資遣費是以八十七年五月至十月之平均薪資計算，其並將八十
      七年五月及同年九月間，上訴人所發給之端午節及中秋節福利金計入薪資總額
      ，而據以計算平均薪資。然查，端午及中秋節之福利金，依勞動基準法施行細
      則第十條第三款及勞動基準法第二逃第三款之規定，顯非屬薪資範圍，實不應
      計入薪資據以計算資遣費，故被上訴人之主張顯然有誤。
三、證據：援用原審之立證，並提出公司最新登事項卡影本一份、八十七輔伍字第九
    九○號函及八十七輔伍字第二○一八號函影本各一份為證。
乙、被上訴人方面：
一、聲明：上訴駁回。
二、陳述：除與原判決記載相同者予以引用外，補稱：
（一）雙方立約當時八十年十月一日，上訴人與國工局所簽承攬契約之工程結束竣工
      日為八十三年五月三十一日，而木柵隧道貫通八十五年三月全線通車，於八十
      六年三月十三日正式完工取得竣工證明，顯示系爭契約期限，早已屆至。
（二）被上訴人確實已在工程結束小組裡工作而工作，內容就是結束求償等之文書繕
      打工作，被上訴人當年度薪資扣繳憑單，上訴人將八十七年七月至十月所得歸
      類為二高隧道工程結束小組此部分內之費用，而八十七年七月至十月所訴人機
      關內之二高隧道工程結束小組並未成立，由此即可見被上訴人早已在從事上訴
      人新成立之單位工作，而上訴人機關內部單位如何調配，內部費用如何編置歸
      類，均為其內部之事，並不足採。又民法第四百八十八條但書「但有利於受僱
      人之習慣者，從其習慣，藉以保護受僱人之利益。」
（三）被上訴人確係於僱傭關係存續中，遭上訴人解僱，勞委會台八七勞資二字第○
      四七○○二號函稱：「定期契約勞工，除期滿離職時，不得向雇主請求加發預
      告期間工資及資遺費外，在僱傭關係存續中，其法定權益並不因係定期契約而
      有所減損」，故上訴人應依勞動條件最低標準給付資遺費。
（四）上訴人於台灣高等法院八十六年度勞上字第四○號判決第二項亦表示：
      「何況，系爭北二高隧道工程已全部完成，北二高並已全部通車，其期限已屆
      至」云云，該次訴訟之上訴人謝維書與被上訴人之僱傭契約是一模一樣的而所
      發佈之工作地點也是完全一樣在木柵隧道施工處，但上訴人與謝爭訟時辯稱八
      十五年四月解僱謝時為工程結束（實際上隧道工程於八十六年三月十三日正式
      完工。與被上訴人爭訟時又改稱要以機關單位裁撤日為工程日。綜上，上訴人
      對「工程結束日」究為何日，知之甚詳，上訴人臨訟又改稱要以機關單位二高
      隧道施工處裁撤日為工程結束日，實不足採。
（五）上訴人自承係因木柵隧道工程而僱用被上訴人，自應以木柵隧道工程正式完工
      日為工程結束日，上訴人於原審答辯：「查被告係因興建北二高木柵隧道工程
      之特定工作而僱用原告」，由上可知，上訴人對於被上訴人係因木柵隧道工程
      而僱用知之甚詳，那麼「工程結束」自然要以工程竣工報告表內八十六年三月
      十三日正竣工日為契約之終止日，至於上訴人稱「被上訴人主要負責二高隧道
      工程之各項文書工作，不得以全然無涉之工地現場完工日，作為工程結束日應
      以機關單位裁撤日作為工程結束」，上訴人之主張顯與真意不符，實不足採。
（六）被上訴人任職二高隧道施工處木柵施工處木柵施工隊，工作內容為木柵隊之文
      書處理及勤務工作，後因木柵隧道貫通八十五年全線通車。上訴人因工作需要
      人力繼續將被上訴人調至人事室，工作內容為二高隧道施工處之考勤管理、加
      班費計算及公勞健保之部分等，又因規劃組承辦有關爭議求償案件需求人力而
      調派至規劃組，工作內容就是繕打二高隧道工程竣工書（此竣工報告書為二高
      隧道施工處副主任杜吉豐先生交辦，內容加上圖面資料非常可觀，頁數為近千
      頁。）及辦理求償等之電腦打字作業。事實上規劃組就是負責承辦西成立之二
      高隧道工程結束暨求償小組之求償工作。成立新單位此為換湯不換藥之作法，
      因為二高隧道工程結束暨求償小組合計五人，除二人為木柵施工隊人員負責保
      固之後續事務外，其餘三人均為規劃組人員。只因被上訴人認另簽新約三個月
      會影響被上訴人權益，而予以拒絕，遭人事主管反感故於八十七年十一月一日
      解僱被上訴人。被上訴人確實早已從事新成立單位之工作，以撤銷舊單位成立
      新單位來做為工程結束日，確實令人難以信服。
三、證據：援用原審之立證方法，並提出扣繳憑單影本一份、八十七年四月至九月薪
    資單影本一份為證。
    理    由
一、兩造於原審提出雙方簽訂之系爭契約，雇用人為行政院國軍退除役官兵輔導委員
    會勞民工程事業管理處，惟該管理處已於八十八年五月間變更組織為榮民工程股
    份有限公司即上訴人，雖經變更組織，法人人格應為同一，此有上訴人提出之公
    司變更登記事項卡影本、行政院國軍退除役官兵輔導委員會八十七年七月九日八
    十七輔伍字第九九０號函及八十七年十二月一日八十七輔伍字第二０一八號函影
    本等件為證，是故上訴人應承受變更組織前與被上訴人間之僱傭契約債權債務關
    係，對本件訴訟合於當事人適格要件，合先敘明。
二、被上訴人於原審起訴主張：其於八十年十月一日起受僱於上訴人，由上訴人之木
    柵隧道施工處指派工作，雙方簽訂有「榮民工程事業管理處僱佣定期勞動契約書
    」（下稱系爭契約），契約約定僱傭期限於二高隧道工程結束時屆滿，該工程於
    八十六年八月即已完工，依約應於八十六年八月終止僱傭契約，但被告於八十六
    年十二月一日將被上訴人由人事室調至規劃組工作，上訴人於工程結束時，未終
    止雙方之僱傭契約，反繼續僱佣被上訴人，兩造間之僱傭契約應視為不定期契約
    ，惟上訴人於八十七年十月一日以工程結束撤銷北二高隧道施工處為由而通知被
    上訴人自八十七年十一月一日起終止勞動契約時，未發給資遣費二十六萬零五百
    八十九元本第十六條請求謀職假薪資九千八百零八元、八十七年之年終獎金四萬
    五千九百八十七元，合計三十一萬六千三百八十四元及自八十七年十一月一日起
    至清償日按年息百分之五計算之利息（其中原審駁回被上訴人謀職假薪資九千八
    百零八元部分及駁回八十七年十一月一日至八十八年二月六日止年終獎金利息部
    分，未據被上訴人聲明不服，已告確定）等語。上訴人則以：系爭契約書第一條
    第一項定契約期限自八十年十月一日起至「工程結束日」止，第二項載明，上訴
    人因隧道工程之需要僱用被上訴人，僱佣契約之期限於該工程結束時屆滿，屆時
    雙方即應終止僱傭契約關係，被上訴人應無條件離職等語，是兩造間之僱傭關係
    為「特定性工作之定期契約」，上訴人於八十七年十月一日通知被上訴人終止契
    約，並無違約，被上訴人認該僱傭契約關係於八十六年八月隧道工程完工時為契
    約所訂工程結束日，嗣上訴人將其調至規劃組工作應視為不定期契約，不符契約
    約定之本意，被上訴人進而以上訴人通知終止契約應給予前述資遣費、預告期間
    工資及年終獎金等情，並無所據等語，資為抗辯。
三、被上訴人主張其於八十年十月一日與被告簽訂勞動契約書，被告因隧道工程之需
    要僱用被上訴人，契約期限約定至工程結束日止，其間上訴人於八十六年十二月
    一日調整服務單位，嗣上訴人於八十七年十一月一日以工程結束為由終止雙方之
    僱傭契約之事實，業據被上訴人於原審提出系爭契約書影本、被上訴人指派職務
    之職工調配通知書影本及上訴人在原審提出公布解僱被上訴人職務調配通知書影
    本等件可證，上訴人對前開證據並不爭執，因之，系爭契約既定有契約期限，可
    知兩造間為定期僱傭契約；惟被上訴人以隧道工程完工時，即符合契約所定「工
    程結束日」之要件，上訴人於八十六年十二月一日再調整其工作，與勞動基準法
    第九條第二項關於定期契約屆滿後勞工繼續工作而雇主不即表示反對意思者視為
    不定期契約之規定相符，上訴人嗣之終止契約自不能再以契約期滿解釋，應依法
    給付資遣費等情；上訴人則否認以隧道工程完工日為契約所定工程結束日，是故
    本件兩造主要之爭執點為，系爭契約第一條契約期限「自中華民國八十年十月一
    日起至工程結束日止」，其中之「工程結束日」之定義應如何解釋問題。
四、按「解釋意思表示，應探求當事人真意，不得拘泥於所用之辭句。」，民法第九
    十八條定有明文。又「解釋當事人之契約，應以當事人立約當時之真意為準，又
    真意何在，又應以過去事實及其他一切證據資料為斷定之標準，不能拘泥文字致
    失真意」，最高法院十九年上字第二八號、十九年上字第五十八號、十九年上字
    第四五三號，及三十九年台上字第一○五三號著有判例。另「表意人所為表示行
    為之言語、文字或舉動，如無特別情事，應以交易上應有之意義而為解釋，如以
    與交易慣行不同之意思為解釋時，限於對話人知其情事或可得而知，否則仍不能
    逸出交易慣行的意義。解釋意思表示在探求表意人為意思表示之目的性及法律行
    為之和諧性，解釋契約尤須斟酌交易上之習慣及經濟目的，依誠信原則而為之。
    關於法律行為之解釋方法，應以當事人所欲達到之目的、習慣、任意法規及誠信
    原則為標準，合理解釋之，其中應將目的列為最先，習慣次之，任意法規又次，
    誠信原則始終介於其間以修正或補足之。」，最高法院八十八年台上字第一六七
    一號判決意旨可資參照。
五、經查，上訴人係因興建北二高木柵隧道工程之需要與被上訴人簽訂僱傭契約，依
    此約定，上訴人指派被上訴人擔任木柵隧道施工隊勤務工友，該隧道工程雖於八
    十六年三月經業主交通部國道高速公路工程局完成驗收，惟工程金額高達三十六
    億元，所涉工作範圍不僅包括工程地點現場之施作，尚有諸多文書、行政、人事
    、會計、求償等事項亦屬系爭工程範圍，既有多處工作範圍，自包括施工前之準
    備，例如籌畫設備、員工、分包與次承攬人等，亦包含施工後各項債權債務之了
    結等清算事務，所涉事務繁多，係橫跨工程開工前與現場施作完工後之範圍，基
    此，與上訴人簽訂僱佣契約擔任定期僱佣契約之勞工，所定期間範圍，應依其擔
    任工作之性質而為認定，不能以單以「工地現場施作完工日」作為認定定期契約
    屆期之標準。本件被上訴人之工作性質為文書工作，無須進入工地實際進行施工
    ，並非工程人員，此據上訴人陳明在卷，為被上訴人所不爭執，既不須實際施工
    ，自難以因現場工地之施作完成，而認擔任文書之工作之被上訴人亦符合工程結
    束情形，否則如因此而認雙方間僱傭關係終止，以此高達三十六億元之工程觀之
    ，被上訴人將另行尋找勞工，重新訓練，至新勞工熟悉事務時，亦使工程之後續
    工作延宕，應非上訴人其訂立定期契約之本意；再者，被上訴人之薪資而言，以
    八十六年十二月至八十七年六月間，計七個月之期間，依被告所提出之該年度之
    扣繳憑單觀之，上訴人給付總額為三十二萬零六百四十七元，平均每月有四萬五
    千八百零六元，與被上訴人提供之文書工作勞務相比較，衡情應係上訴人顧慮定
    期契約之特性，而以較高之薪資支付，因之，本件兩造所簽訂之「工程結束日止
    」，依前述解釋意思表示真意之實務見解，不能以被上訴人所稱「工地現場施作
    完工日」為據，應以被上訴人擔任文書工作之結束時期為斷。是故上訴人於八十
    七年十一月一日以系爭契約通知被上訴人終止契約，符合系爭契約之約定。
六、被上訴人雖辯稱其確實早已在工程結束小組裡工作，已在新單位位工作，而上訴
    人機關內部單位如何調配，內部費用如何編置歸類，均為其內部之事務，不影響
    其因繼續工作原定期僱傭契約視為不定期僱傭契約云云；然如前所述，於施工完
    成後，尚有後續其他之行政、人事、會計等事務需處理，不至於施工完成後即與
    被上訴人間之工作即因目的之達成而終止，且被上訴人與業主簽約時，將除施工
    工程外之前揭人事、會計、行政等成本費用計算在內，關於人力調派為上訴人對
    被上訴人調派新任職務，是為雇主對勞工勞務之調整，應在雇主與勞工指揮從屬
    範圍內，應認未逸出契約約定範圍，不屬被上訴人所稱應視為不定期僱傭契約之
    範疇，被上訴人所辯尚不足採。
七、被上訴人另請求八十七年任職月數依比例計算之年終獎金計四萬五千九百八十七
    元等情；惟按年終獎金非屬勞動基準法第二條第三款稱其他任何名義之經常性給
    與，勞動基準法施行細則第十條第二款定有明文，是關於年終獎金非屬經常性給
    與，為雇主對勞工之恩惠性給與，勞工對此並無獨立之請求權，又因上訴人八十
    七年度之年終獎金，僅對當年度八十七年十二月一日仍在職之勞工發放，有上訴
    人於原審提出上訴人八十八年二月一日內部發布函文影本可證，被上訴人於八十
    七年十一月一日起因與上訴人間之僱傭契約屆滿而離職，依上開上訴人公司年終
    獎金發放規定，並無請求被告給予之權利。
八、綜上所述，本件被上訴人起訴主張，其與上訴人間原所簽訂之定期僱傭契約關係
    ，因上訴人將被上訴人調職繼續僱佣之而可視為不定期僱傭契約關係，並不可採
    ；上訴人抗辯兩造間之僱傭契約是定期性契約，於八十七年十一月一日北二高木
    柵隧道施工處裁撤時即已終止，應為可取。從而，被上訴人依勞動基準法第十七
    條第二款規定，請求上訴人給付資遺費、預告期間工資及八十七年任職月數之年
    終獎金，計三十一萬六千三百八十四元自八十七年十一月一日即上訴人終止契約
    日起至清償日止，按年息百分之五計算之利息，即屬無據，不應准許。原審判命
    上訴人給付被上訴人「三十萬六千五百七十五元及其中二十六萬零五百八十九元
    自八十七年十一月一日起至清償日止，其餘四萬五千九百八十六元自八十八年二
    月六日起至清償日止，按年息百分之五計算之利息」（其中原審駁回被上訴人謀
    職假薪資九千八百零八元部分及駁回八十七年十一月一日至八十八年二月六日止
    年終獎金利息部分，未據被上訴人聲明不服，已告確定），尚有未合。上訴意旨
    指摘原判決（除確定部分外）不當，求予廢棄改判，為有理由，自應由本院予以
    廢棄改判，如主文第二項所示。
九、本件上訴人聲請傳喚證人蘇寶生因故未到，且被上訴人另捨棄傳訊該證人作證（
    見本院九十一年八月二十六日訊問筆錄），本件事證已明確，兩造其餘之攻擊、
    防禦方法及其他立證，核與判決結果不生影響，爰不予以一一審酌。
十、據上論結，本件上訴人之上訴為有理由，依民事訴訟法第四百三十六條之一第三
    項、第四百五十條、第七十八條規定，判決如主文。
中　　　華　　　民　　　國　　九十一　　年　　　十　　　月　　　十一　　日
                                            勞工法庭審判長法  官
                                                          法　官
                                                          法　官
右為正本係照原本作成
如對本判決上訴，須於判決送達後廿日內向本院提出上訴狀
中　　　華　　　民　　　國　　九十一　　年　　　十　　　月　　　十一　　日
~B法院書記官　林梅珍
